臺灣新北地方法院三重簡易庭民事判決
                                   111年度重簡字第1596號
原      告  李承宏即李國昌

被      告  元大商業銀行股份有限公司


法定代理人  翁健    
訴訟代理人  蕭育涵律師  
上列當事人間債務人異議之訴事件，於民國111年9月8日言詞辯
論終結，本院判決如下：
    主  文
原告之訴駁回。
訴訟費用由原告負擔。 
    事  實  及  理  由
一、原告起訴主張：被告前持鈞院111年度司執字第68577號債權
    憑證（下稱系爭債權憑證）為執行名義，聲請強制執行，經
    鈞院以111年度司執字第96517號清償債務強制執行事件（下
    稱系爭執行事件）受理在案，並核發執行命令扣押原告所有
    中華郵政股份有限公司泰山郵局存款債權，致原告無法使用
    上開帳戶，而系爭債權憑證原始執行名義為鈞院前全銜即臺
    灣板橋地方法院96年度促字第18593號支付命令（下稱系爭
    支付命令），其內容係民國95年間原告與訴外人大眾商業銀
    行股份有限公司（已與原告合併）間之信用卡債務，原告並
    不知悉有積欠被告上開債務及系爭支付命令之存在，且該筆
    債務時間久遠，經原告向被告查證申辦該信用卡之原始資料
    後，始發現申請書上並非原告本人之簽名。為此，爰依強制
    執行法第14條之規定提起債務人異議之訴，並聲明：系爭執
    行事件對原告所為之執行程序應予撤銷等語。
二、被告則請求駁回原告之訴，並以：本件原告所爭執之內容業
    經系爭支付命令確定在案，具有既判力，系爭債權憑證自應
    受原執行名義既判力之拘束，且本件提起之時點已逾再審法
    定不變期間，原告自不得再為爭執。況縱認本件仍得就原告
    請求再行審究，然經比對起訴狀上筆跡，核與原告所簽署之
    信用卡申請書上筆跡均為相同，該信用卡顯為原告所申辦，
    其主張並不可採。又系爭支付命令係於96年6月20日確定在
    案，嗣於111年6月1日換發債權憑證，時效尚未完成等語，
    以資抗辯。
三、法院之判斷：　　
(一)按執行名義成立後，如有消滅或妨礙債權人請求之事由發生
    ，債務人得於強制執行程序終結前，向執行法院對債權人提
    起異議之訴；如以裁判為執行名義時，其為異議原因之事實
    發生在前訴訟言詞辯論終結後者，亦得主張之。執行名義無
    確定判決同一之效力者，於執行名義成立前，如有債權不成
    立或消滅或妨礙債權人請求之事由發生，債務人亦得於強制
    執行程序終結前提起異議之訴。強制執行法第14條第1項及
    第2項亦分別定有明文。準此，就具有實質確定力之執行名
    義，債務人僅得以執行名義成立後之消滅或妨礙事由起訴，
    不得對於執行名義成立前之事由再行爭執，若其主張之事由
    在執行名義成立之前即已存在，為執行名義之裁判縱有不當
    ，亦非異議之訴所能救濟，若執行名義並未成立，債權人竟
    聲請對債務人強制執行，而侵害債務人之權利，僅係債務人
    得否依同法第12條第1項規定聲明異議而已，尚非得提起債
    務人異議之訴（最高法院87年度台上字第1438號、81年度台
    上字第1268號判決意旨參照）。次按民事訴訟法固於104年6
    月15日修正，並自104年7月1日公布施行，然支付命令於民
    事訴訟法督促程序編依本施行法第12條第6項公布施行前確
    定者，債務人仍得依修正前民事訴訟法第521條第2項規定提
    起再審之訴；前項情形，債務人有債權人於督促程序所提出
    之證物係偽造或變造之情形，或債務人提出可受較有利益裁
    判之證物者，仍得向支付命令管轄法院提起再審之訴，並以
    原支付命令之聲請，視為起訴；前項再審之訴應於民事訴訟
    法督促程序編依本施行法第12條第6項公告施行後二年內為
    之，不受民事訴訟法第500條之限制。民事訴訟法施行法第4
    條之4第2項、第3項、第4項及第12條第6項分別定有明文。
    又債務人對於支付命令未於法定期間合法提出異議者，支付
    命令與確定判決有同一之效力，修正前民事訴訟法第521條
    第1項規定甚明，易言之，於104年7月1日修正公布施行前確
    定之支付命令，自與確定判決有同一之效力。債務人對於支
    付命令既得於法定期間內提出異議，即非無抗辯之機會，且
    民事訴訟法第521條第1項既規定確定之支付命令與確定判決
    具有同一之效力，則若債權人係以確定之支付命令為執行名
    義時，債務人僅得以支付命令成立「後」所發生之異議原因
    事實，對執行債權人提起債務人異議之訴（最高法院92年度
    台上字第2138號、90年度台上字第576號判決意旨可資參照
    ）。
(二)經查，被告前持系爭支付命令及確定證明書，向本院聲請對
    原告之財產為強制執行，因原告無財產可供執行，經本院核
    發系爭債權憑證後，被告復於111年7月1日持系爭債權憑證
    聲請對原告之財產強制執行，經本院以系爭執行事件受理在
    案等情，此經本院依職權調閱系爭執行事件卷宗核閱無訛，
    堪予認定。又系爭支付命令既係於104年7月1日前確定，自
    應適用修正前之民事訴訟法第521條之規定，債務人即原告
    對於支付命令未於法定期間合法提出異議者，是系爭支付命
    令自與確定判決有同一之效力之執行名義，原告僅得依強制
    執行法第14條第1項以發生於執行名義成立後所生消滅或妨
    礙債權人請求之事由提起債務人異議之訴，而非同條第2項
    之規定。至原告所主張其信用卡申請書簽名非其親簽及未知
    悉該信用卡債務等情，核屬執行名義成立前之債權消滅或障
    礙等事由，顯與強制執行法第14條第1項所規定債務人異議
    之訴要件不相符。另原告主張伊不知悉系爭支付命令等相關
    資料，認應係主張系爭債權憑證原始執行名義即系爭支付命
    令未合法送達，縱或屬實，然被告持未確定之支付命令聲請
    強制執行固非合法，惟揆諸上揭規定及說明，原告亦僅得依
    強制執行法第12條之規定聲明異議，自不得據以提起債務人
    異議之訴。
四、綜上所述，原告執上開事由提起本件債務人異議之訴，請求
    撤銷系爭執行事件之強制執行程序，為無理由，應予駁回。
五、本件事證已臻明確，兩造其餘攻擊防禦方法及所提之證據，
    核與判決結果無影響，毋庸再予一一論述，附此敘明。
六、結論：本件原告之訴為無理由，依民事訴訟法第436 條第2
    項、第78條判決如主文。
中　　華　　民　　國　　111 　年　　9 　　月　　12　　日
                      臺灣新北地方法院三重簡易庭
                          法      官  彭松江
以上正本係照原本作成。
如不服本判決，應於送達後20日內，向本院提出上訴狀並表明上
訴理由，如於本判決宣示後送達前提起上訴者，應於判決送達後
20日內補提上訴理由書（須附繕本）。
中　　華　　民　　國　　111 　年　　9 　　月　　12　　日
                          書  記  官  許雁婷